臺灣新竹地方法院民事簡易判決  
109年度訴字第896號
原      告  彭林郎  
訴訟代理人  柯清貴律師
被      告  張香炡  

訴訟代理人  陳冠廷  
上列當事人間請求損害賠償事件，本院於民國110年11月18日言
詞辯論終結，判決如下：
    主  文
被告應給付原告新臺幣捌拾肆萬玖仟柒佰肆拾柒元，及自民國一
０九年五月十二日起至清償日止，按年息百分之五計算之利息。
原告其餘之訴駁回。
訴訟費用由被告負擔百分之六十五，餘由原告負擔。
本判決第一項，於原告供擔保新臺幣貳拾捌萬肆仟元後得假執行
。但被告如以新臺幣捌拾肆萬玖仟柒佰肆拾柒元為原告預供擔保
後，得免為假執行。
原告其餘假執行之聲請駁回。
    事  實  及  理  由
壹、程序事項
一、本件逕依簡易訴訟程序為判決之說明：
    民事訴訟法第427條第2項於民國110年1月20日經總統令公布
    修正第11款，新增本於道路交通事故有所請求而涉訟之事件
    ，不問其標的金額或價額一律適用簡易程序，並於公布後2
    日即110年1月22日起施行。上開公告施行後，於修正前已繫
    屬之事件，其法院管轄權及審理程序，未經終局裁判者，適
    用修正後之規定，曾經終局裁判者，則適用修正前之規定，
    民事訴訟法施行法亦增訂第4條之1之規定。本件原告係本於
    道路交通事故請求損害賠償，依修正後上開規定，即應依簡
    易訴訟程序辦理，本件於修正前已繫屬本院，於110年11月1
    8日言詞辯論終結，於修正後尚未經終局裁判，即應改行簡
    易程序，逕依簡易訴訟程序為裁判，先予敘明。
二、按訴狀送達後，原告不得將原訴變更或追加他訴，但擴張或
    減縮應受判決事項之聲明者，不在此限，民事訴訟法第255
    條第1項第3款定有明文。原告起訴時原聲明：⑴被告應給付
    原告新臺幣（下同）2,043,586元，及自起訴狀繕本送達翌
    日起至清償日止，按年息5%計算之利息。⑵訴訟費用由被告
    負擔。⑶願供擔保，請准宣告假執行。嗣則變更聲明⑴金額為
    1,333,459元（卷第143頁）。原告上開所為變更，核屬單純
    減縮應受判決之聲明，應予准許。
貳、實體事項
一、原告起訴主張：
㈠、被告於108年8月13日下午4時51分許，駕駛車牌號碼000-0000
    號自用小客車（下稱肇事車輛），行經新竹縣新豐鄉三民南
    路陸橋電線杆旁時，本應注意保持行車安全間隔，且依當時
    天候晴、日間自然光線、路面乾燥無缺且視距良好等客觀情
    況，並無不能注意之情事，竟疏未保持行車安全間隔，於超
    車時不慎自後方追撞原告騎乘車牌號碼000-000號普通重型
    機車（下稱系爭機車），致原告人車倒地，因而受有左手遠
    端肱骨開放性粉碎性骨折、胸部挫傷之傷害（下稱系爭傷害
    ）。是被告過失不法侵害原告之身體，致原告受有系爭傷害
    ，且被告行為與原告之傷害間有直接因果關係，應賠償原告
    所受損害。
㈡、原告所受損害共1,333,459元，分別為：
　⒈醫療費85,572元
　　原告因系爭傷害於國立臺灣大學醫學院附設醫院新竹分院（
    下稱臺大新竹分院）急診、住院、門診支出醫療費85,572元
    ，有收據為證。
　⒉醫材費1,716元
　　原告因系爭傷害，支出醫療耗材1,716元，有收據為證。
  ⒊機車維修費7,550元
　　原告因本件車禍致系爭機車毀損，支出維修費用7,550元。
　⒋看護費19,800元
　　原告於108年8月13日急診住院，至108年8月21日出院，合計
    住院9日，住院期間需專人看護，每日以2,200元計算，共計
    19,800元。
　⒌交通費18,040元
　　原告因系爭傷害自108年11月21日起往返住家及臺大新竹分
    院門診、復健共41次，每次花費計程車資均以單趟220元即
    來回440元計，共支出18,040元。
　⒍不能工作之損失250,638元
　⑴原告為旭德科技股份有限公司(下稱旭德公司)員工，於本件
    車禍發生前6個月薪資分別為：37,702元、36,551元、58,44
    9元、36,697元、56,197元、36,697元，合計262,293元，有
    原告名下合作金庫銀行東竹北分行薪資入帳之存摺明細為證
    （調卷第109-112頁），每月平均薪資為43,716元（計算式
    ：262,293元÷6個月）。
　⑵原告因系爭傷害需休養，自車禍發生時即108年8月13日起至1
    09年2月3日，共5個月又22日無法工作，有臺大新竹分院診
    斷證明書可佐(調卷第8頁)，是原告不能工作損失250,638元
    （43,716元×5個月又22日）。
　⑶原告任職之旭德公司雖於事故發生後均有給付原告薪資予以
    補償，然屬職業災害補償金，與本件原告請求因侵權行為而
    生之不能工作損失並非出於同一原因，原告仍得向被告請求
    不能工作之損失。
　⒎勞動能力減損之損失489,728元
　⑴原告因系爭傷害，經國立臺灣大學醫學院附設醫院鑑定原告
    之勞動能力減損為10%，有鑑定回覆意見表可稽（卷第131頁
    ），則原告為55年9月12日生，平均工資43,716元，距離法
    定退休年齡65歲尚餘11年7個月又8天（自109年2月4日起算
    ），依霍夫曼式計算法扣除中間利息，核計勞動能力減損之
    損失489,728元。
　⑵退步言，倘若認原告請求不能工作之損失無理由，則原告請
    求勞動能力減損之損失起算日，應自車禍發生時即108年8月
    13日起算（卷第170頁）。　　
  ⒏精神慰撫金500,000元
    原告因系爭傷害，精神受有相當痛苦，被告應給付精神慰撫
    金500,000元。
　⒐原告已領取強制責任險理賠39,585元，爰於賠償金額中扣除
    。
㈢、爰依侵權行為之法律關係，提起本件訴訟，並聲明：如程序
    事項二、變更後聲明所示。
二、被告則答辯以：
㈠、不爭執發生本件車禍，及應負全部過失責任(卷第173頁)，惟
    就原告請求賠償項目及金額爭執如下：
　⒈原告所提醫療費、醫材費，除與本件車禍有因果關係或具必
    要性者外，其餘請求則無理由。
　⒉系爭機車已超過耐用年限3年，應就零件部分之折舊扣除。
　⒊不爭執原告需專人看護9日，惟其家人非專業人員，應以每日
    1,200元為計算基準。
　⒋原告未提供乘車收據，且原告受傷之部位為左手，依一般社
    會經驗非慣用手，難認有搭乘計程車之必要性。
　⒌依旭德公司回函，原告於108年1-7月經常性平均薪資39,863
    元(卷第13頁)，與原告所稱平均薪資43,716元並不相符，且
    旭德公司於原告任職期間均有正常給付薪資，則原告工作收
    入既無短少，原告請求不能工作之損失實屬無據，不應准許
    。
　⒍不爭執原告因系爭傷害勞動能力減損10%，然應以國立臺灣大
    學醫學院附設醫院鑑定回覆意見表之發函日期，即110年10
    月19日為計算基準，則原告為55年9月12日生，距離法定退
    休年齡65歲僅餘10年，其經常性薪資為39,863元，依霍夫曼
    式計算法扣除中間利息，核計勞動能力減損之損失為395,99
    7元。
　⒎原告請求精神慰撫金500,000元，實屬過高，應予酌減。
　⒏原告已領取強制責任險理賠39,585元，應於賠償金額中扣除
    。
㈡、答辯聲明：⑴原告之訴駁回。⑵訴訟費用由原告負擔。⑶如受不
    利益之判決，願供擔保請准宣告免為假執行（卷第173頁）
    。 　
三、本院之判斷：　　
㈠、原告主張被告於上開時地未保持行車安全間隔，超車時不慎
    自後方追撞原告，致其受有系爭傷害之事實，業據原告提出
    臺大新竹分院診斷證明書等件影本在卷可稽（調卷第6-9頁
    ），復經本院依職權向新竹縣政府警察局新湖分局函調本件
    事故之道路交通事故現場圖、道路交通事故調查報告表㈠㈡、
    道路交通事故談話紀錄表、酒測紀錄表、當事人登記聯單、
    現場照片黏貼紀錄表及行車紀錄器影像光碟在卷可憑（調卷
    第31-42頁），核屬相符。再經本院囑託交通部公路總局新
    竹區監理所竹苗區車輛行車事故鑑定會就本件事故肇責進行
    鑑定之結果，認為被告超速超越前車（即原告）時，未充分
    注意與前車安全間隔，致擦撞右前方行駛之前車，為肇事原
    因；原告被左後方超車駛至之車輛（即被告）擦撞，無肇事
    因素，有鑑定意見書在卷可佐（卷第107-113頁），且為被
    告所不爭執，堪認原告此部分主張為真實。
㈡、因故意或過失，不法侵害他人之權利者，負損害賠償責任；
    汽車、機車或其他非依軌道行駛之動力車輛，在使用中加損
    害於他人者，駕駛人應賠償因此所生之損害；不法侵害他人
    之身體或健康者，對於被害人因此增加生活上之需要時，應
    負損害賠償責任；不法侵害他人之身體、健康者，被害人雖
    非財產上之損害，亦得請求賠償相當之金額，民法第184條
    第1項前段、第191條之2前段、第193條第1項、第195條第1 
    項前段分別定有明文。被告過失不法侵害原告身體、健康，
    已如前述，是原告依上開規定，請求被告負侵權行為損害賠
    償責任，於法有據，應予准許。茲就原告請求之各項金額審
    核如下：
　⒈醫療費85,572元　
　　原告主張於臺大新竹分院支出醫療費85,572元，業據其提出
    收據在卷為憑（調卷第78-86頁），又為本件車禍所生之必
    要支出，是原告此部分請求，當屬有據，應予准許。　
　⒉醫材費1,716元　
　　原告主張支出醫材費1,716元，業據其提出收據在卷為憑（
    調卷第87-88頁），觀之購買明細（人工皮、滅菌不織布紗
    布、金碘藥水等）均為醫療用途之必要支出，是原告此部分
    請求，當屬有據，應予准許。
　⒊機車維修費1,888元　
　　系爭機車因本件車禍受損，應支付修理費7,550元（均為零
    件），有機車維修單在卷可按（調卷第89頁），其修復之部
    位與系爭機車車損情況屬相符，堪認確係屬修復系爭機車所
    必要，而各項費用亦尚稱合理。惟系爭機車係於93年9月出
    廠，有行車執照影本在卷（卷第49頁），至車禍發生時已使
    用14年11月餘，以新品換舊品而更換之零件，自應予以折舊
    。依所得稅法施行細則第48條第1項規定：「採平均法者，
    以固定資產成本減除殘值後之餘額，按固定資產耐用年數表
    規定之耐用年數平均分攤，計算每期折舊額」，參以106年2
    月3日財政部台財稅字第10604512060號公布之固定資產耐用
    年數表，機器腳踏車之耐用年數為3年，再參酌營利事業所
    得稅查核準則第95條第6款規定「固定資產提列折舊採用平
    均法、定率遞減法或年數合計法者，以一年為計算單位；其
    使用期間未滿一年者，按實際使用之月數相當於全年之比例
    計算之；不滿一月者，以月計」。系爭機車為93年9月出廠
    ，距離車禍於108年8月13日發生時，已使用逾3年，僅存殘
    價。本件零件維修金額為7,550元，殘價＝取得成本÷（耐用
    年數＋1）即7,550元÷4＝1,888元（元以下四捨五入）。是系
    爭機車經扣除折舊後，回復原狀所需之必要費用為1,888元
    。
　⒋看護費19,800元　
　⑴原告因系爭傷害，於108年8月13日起至108年8月21日止急診
    住院9日，有臺大新竹分院診斷證明書可佐(調卷第6頁)。本
    院審酌原告所受系爭傷害之傷勢，認原告於住院期間需專人
    全日看護之必要，參以目前社會經濟情形及一般看護標準，
    全日看護費用為2,000-2,400元之間，是原告請求19,800元
    （計算式：2,200元×9日），並無不合理之處。　　
　⑵被告固辯稱原告由家人照顧，非專業人員，應以每日1,200元
    為計算，惟依原告身體狀況有看護之需求，業如前述，且按
    親屬間之看護，縱因出於親情而未支付該費用，其所付出之
    勞力，顯非不能以金錢為評價，此種基於身分關係之恩惠，
    自不能加惠於加害人，而應比照一般看護情形，認被害人受
    有相當看護費之損害，命加害人賠償，始符民法第193條第1
    項所定「增加生活上需要」之意旨（最高法院89年度台上字
    第1749號判決意旨參照）。準此，原告因系爭傷害需人看護
    ，而由親屬看護時，雖無現實看護費之支出，亦應認被害人
    受有相當看護費之損害而得向加害人請求賠償，並應衡量、
    比照僱用職業看護人員之情形，認定被害人所受損害範圍，
    而得向加害人請求賠償，是被告上開所辯，並無可採。
　⒌交通費18,040元　
　　原告主張因本件車禍就醫，自108年11月21日起往返住家及
    臺大新竹分院門診、復健共41次，每次來回花費計程車資44
    0元，共支出18,040元，雖未據提出此部分計程車車資支出
    證明，然依其所提醫療費用收據，顯見確有就醫事實，且原
    告因左手粉碎性骨折，無法駕車，搭乘大眾交通工具亦多有
    不便，堪認原告確實有搭乘計程車就醫之必要，並受有該等
    計程車資費用支出之損害，是原告此部分主張，應予准許。
　⒍工作損失1,072元　　
　⑴按損害賠償之目的，在於填補被害人實際所生之損害，須有
    具體的損害發生，始得請求損害賠償，至於其損害賠償額之
    計算，則應以被侵害前與被侵害後之收入或所得之差額，為
    其損害額，又稱差額說。故被害人縱然因被侵害而喪失或減
    少勞動能力，如未發生實際損害，或被侵害前之收入與被侵
    害後之收入或所得，並無差異者，均不得請求損害賠償（臺
    灣高等法院暨所屬法院109年度法律座談會民事類第3號提案
    研討結果參照）。
　⑵原告因本件車禍所受傷勢，經醫囑多次延長休養期間，於109
    年1月7日之醫囑內容建議原告目前尚無法勝任原本需要搬運
    重物之工作內容，建議再予休養四周，有臺大新竹分院診斷
    證明書可佐(調卷第6-9頁)，足見原告於109年2月3日前，確
    有5個月又22日無法工作之情形。又經本院函詢原告任職旭
    德公司有關原告薪資結果，原告於車禍前6個月即108年1-7
    月，其經常性平均薪資為39,863元，於事故發生後即108年8
    月14日起給予公傷假127天，公傷假期間固定薪資正常給付
    ，僅有少數加班費之差額，於108年8月至109年2月，其經常
    性平均薪資為39,676元，有旭德公司109年10月12日109旭字
    第210001號函暨所附薪資明細可稽（卷第13-15頁）。是原
    告因本件車禍每月經常性薪資減少187元（計算式：39,863－
    39,676），則原告不能工作之薪資損失為1,072元（計算式
    ：187元×5個月又22日），逾此範圍則屬無據，不應准許。
　⑶原告固稱旭德公司之給付係職業災害補償金，與被告因侵權
    行為所生之損害不生損益相抵之情形，然觀之旭德公司上開
    有關原告薪資之回函，其給付與原告之數額均係以本薪、績
    效獎金及責任津貼為名義，尚難逕認該給付係職業災害補償
    金，故原告主張尚不足採。
　⒎勞動能力減損之損失461,244元
　　原告因本件車禍致勞動能力減損，經本院囑託國立臺灣大學
    醫學院附設醫院鑑定原告之勞動能力減損為10%，有鑑定回
    覆意見表可稽（卷第131頁）。又原告係55年9月12日生，於
    車禍發生時即108年8月13日起，至其65歲強制退休，尚可工
    作12年1月，且原告於車禍發生時之經常性平均薪資39,863
    元，已如上述，則原告每年勞動能力減損47,836元（計算式
    ：39,863元×12月×減損10% ），依霍夫曼式計算法扣除中間
    利息（首期給付不扣除中間利息）核計其金額為461,244元
    【計算方式為：47,836×9.00000000+(47,836×1/12個月)×(1
    0.00000000-0.00000000)=461,243.000000000。其中9.0000
    0000為年別單利5%第12年霍夫曼累計係數，10.00000000為
    年別單利5%第13年霍夫曼累計係數。採四捨五入，元以下進
    位】，原告勞動能力減損逾此範圍之主張，為無理由，無從
    准許。
　⒏精神慰撫金300,000元　　
　　原告因系爭傷害住院9日接受手術，並持續門診、復健6個月
    以上，勞動能力亦減損10%，已如上述，原告復於言詞辯論
    期日當庭陳明：因本件車禍左手麻痺，無法伸直或彎曲，睡
    眠品質大受影響之後遺症等語（卷第58頁），衡情確實受有
    相當程度精神痛苦。本院斟酌原告教育程度為大專畢業，現
    為科技廠技術員，108年度所得526,018元，名下無財產資料
    ；被告教育程度為高職畢業，月薪56,000元，108年度所得8
    33,897元，名下有財產資料15筆，財產總額224,670元，除
    據兩造各自陳明外，復經本院依職權調取兩造之稅務電子閘
    門財產所得調件明細表各1份在卷可稽（調卷第60、114、16
    9-176頁）。是依前述事件發生過程、被告行為態樣、侵害
    情節、原告精神損害之程度以及其等學經歷、身分、經濟收
    入等一切情狀，認原告請求被告賠償精神慰撫金於300,000
    元範圍內，應予准許。逾此範圍之請求則屬過高，不應准許
    。
  ⒐綜上，原告所受損害為醫療費用85,572元、醫材費1,716元、
    機車維修費1,888元、看護費19,800元、交通費18,040元、
    工作損失1,072元、勞動能力減損之損失461,244元、精神慰
    撫金300,000元，共計889,332元（計算式：85,572＋1,716＋1
    ,888＋19,800＋18,040＋1,072＋461,244＋300,000）。
㈢、保險人依本法規定所為之保險給付，視為被保險人損害賠償
    金額之一部分；被保險人受賠償請求時，得扣除之，強制汽
    車責任保險法第32條亦規定甚明。原告已領取強制汽車責任
    險理賠39,585元，為兩造均不爭執，自應予扣除。是原告於
    本件訴訟得向被告請求之金額應為849,747元（計算式：889
    ,332－39,585）。
㈣、按給付有確定期限者，債務人自期限屆滿時起，負遲延責任
    。給付無確定期限者，債務人於債權人得請求給付時，經其
    催告而未為給付，自受催告時起，負遲延責任。其經債權人
    起訴而送達訴狀，或依督促程式送達支付命令，或為其他相
    類之行為者，與催告有同一之效力，民法第229條第1項及第
    2項定有明文。又遲延之債務，以支付金錢為標的者，債權
    人得請求依法定利率計算之遲延利息，但約定利率較高者，
    仍從其約定利率，應付利息之債務，其利率未經約定，亦無
    法律可據者，年息為5%，民法第233條第1項及第203條亦有
    明文。本件原告對被告侵權行為損害賠償債權，核屬無確定
    期限之給付，被告係於109年5月11日收受起訴狀繕本（調卷
    第30頁），是原告請求自該繕本送達被告之翌日即109年5月
    12日起，按年息5%計算之法定遲延利息，核無不合，應予准
    許。　
四、綜上所述，原告依侵權行為之法律關係，請求被告給付849,
    747元，及自109年5月12日起至清償日止，按年息5%計算之
    利息，為有理由，應予准許。逾此範圍之請求，則無理由，
    應予駁回。　
五、本件事證已臻明確，兩造其餘攻擊防禦方法及證據，核與判
    決結果不生影響，爰不一一論述。
六、原告勝訴部分，兩造均陳明願供擔保請准宣告假執行或免為
    假執行，均核無不合，各酌定相當擔保金額併准許之。至原
    告敗訴部分，其假執行之聲請即失所附麗，應併予駁回。
七、訴訟費用負擔之依據：民事訴訟法第79條。
中　　華　　民　　國　　110 　年　　12　　月　　16　　日
                  竹北簡易庭    法  官  陳麗芬
以上為正本係照原本作成。
如對本判決上訴，須於判決送達後20日內向本院提出上訴狀。
如委任律師提起上訴者，應一併繳納上訴審裁判費。
中    華    民    國   110    年    12    月    16    日
                                書記官  曾煜智